【裁判字號】    95,訴,67
【裁判日期】    951215
【裁判案由】    違反槍砲彈藥刀械管制條例等
【裁判全文】
臺灣臺東地方法院刑事判決                95年度訴字第67號
公  訴  人  臺灣臺東地方法院檢察署檢察官
被      告  乙○○
上列被告因違反槍砲彈藥刀械管制條例等案件，經檢察官提起公
訴（95年度偵字第297號、95年度毒偵字35 號），嗣因被告就被
訴事實為有罪之陳述，本院告知被告簡式審判程序之旨，並聽取
當事人之意見後，裁定改由受命法官獨任依簡式審判程序進行，
判決如下：
    主  文
乙○○連續施用第二級毒品，處有期徒刑肆月，如易科罰金，以
銀元參佰元即新臺幣玖佰元折算壹日，扣案之玻璃球壹顆、吸管
壹支及殘渣袋肆只均沒收；又未許可持有子彈，處有期徒刑肆月
，併科罰金新臺幣貳萬元，有期徒刑如易科罰金，以銀元參佰元
即新臺幣玖佰元折算壹日，罰金如易服勞役，以新臺幣壹仟元折
算壹日，扣案之霰彈壹顆沒收。應執行有期徒刑柒月，併科罰金
新臺幣貳萬元，有期徒刑如易科罰金，以銀元參佰元即新臺幣玖
佰元折算壹日，罰金如易服勞役，以新臺幣壹仟元折算壹日，扣
案之玻璃球壹顆、吸管壹支、殘渣袋肆只及霰彈壹顆均沒收。
    事  實
一、乙○○曾於民國90年間因施用毒品案件，經本院裁定送觀察
    、勒戒後，已無繼續施用毒品之傾向後，經臺灣臺東地方法
    院檢察官檢察官不起訴處分確定。
二、乙○○詎不知悔改，復基於施用第二級毒品安非他命（下稱
    安非他命）之概括犯意，於5年內之94年4月間，在其臺東縣
    臺東市○○路○段220巷55號住處內，施用安非他命2 次。嗣
    於95年1月10日下午4時許，經警持搜索票至上開住處搜索時
    查獲上情，並扣得玻璃球4個、吸管3支及殘渣袋5只等物。
三、乙○○復明知未經中央主管機關許可，不得持有具殺傷力之
    子彈，仍於94年1月間某日，將其友人田文廣交予霰彈2顆，
    加以收受並進而無故持有，並放置於上開住處內。嗣於95年
    1月10日下午4時許，經警持搜索票至乙○○上開住處，搜索
    違反毒品危害防制條例案件時，發現上開霰彈2 顆而查獲上
    情。
四、案經臺東縣警察局臺東分局報請臺灣臺東地方法院檢察署檢
    察官偵查後起訴。
    理  由
一、按本件被告乙○○所犯，係違反毒品危害防制條例第10條第
    2項之施用第二級毒品罪、槍砲彈藥刀械管制條例第12條第4
    項之未經許可持有子彈罪、，均屬死刑、無期徒刑、最輕本
    刑為3 年以上有期徒刑以外之罪，其於準備程序就前揭被訴
    事實為有罪之陳述，經法官告知簡式審判程序之旨，並聽取
    其與公訴人之意見後，本院認無不得或不宜改依簡式審判程
    序進行之處，爰依刑事訴訟法第273條之1第1 項，裁定本件
    由受命法官獨任進行簡式審判程序，合先敘明。
二、認定犯罪事實所根據之證據及理由：
（一）犯罪事實欄第2項部分：
    1.被告迭次於警詢、偵查及本院準備程序時自白前揭2 次施
      用安非他命之犯行。
    2.扣案之玻璃球1個、吸管1支，及殘渣袋4個在卷可稽。
    3.被告有事實欄第1 項所載觀察勒戒之前科，有臺灣高等法
      院被告前案紀錄表1份在卷可稽。
（二）犯罪事實欄第3項部分：
    1.上開未經許可持有子彈之犯行，業據被告於警詢、偵查及
      本院準備中迭次坦承不諱。
    2.扣案之霰彈2顆附卷可佐。
    3.被告所持有之霰彈2 顆，經送請內政部警政署刑事警察局
      施以性能檢驗法、試射法等檢驗方法鑑定後，認為送鑑之
      霰彈2 顆，其中1顆係12GAUGE制式霰彈，認具殺傷力，而
      另1顆，認係由12GAUGE制式霰彈拆除原霰彈粒並換裝直徑
      約15mm之鉛丸改造而成之改造霰彈，經試射，可擊發，認
      具殺傷力等情，則有該局95年2月20日刑鑑字第095001053
      1號槍彈鑑定書在卷可參。
（三）由上述各節參互佐證，被告自白施用安非他命2 次及持有
      子彈，核與事實相符，應堪採信。本件事證明確，被告犯
      行堪以認定。
三、論罪科刑之理由：
（一）被告行為後，刑法業於94年2月2日修正公布，95年7月1日
      起施行。依修正後刑法第2條第1項規定，行為後法律有變
      更者，適用行為時之法律，但行為後之法律有利於行為人
      者，適用最有利於行為人之法律；此係規範行為後法律變
      更所生新舊法律比較適用之準據法，本身並無新舊法比較
      之問題，是於刑法修正施行後，應一律適用修正後第2 條
      第1 項之規定，為「從舊從輕」之比較，合先敘明。又刑
      法第51條第5款多數有期徒刑合併應執行之刑由不得逾「
      20年」提高為「30年」；並刪除第56條連續犯之規定。是
      本件斟酌上述修正前、後之法律變更而為比較之結果，被
      告行為後之法律並未較有利於被告，爰依現行刑法第2 條
      第1 項前段之規定，適用被告行為時即修正前刑法之相關
      規定予以處斷，併此敘明。
（二）按安非他命屬毒品危害防制條例第2 條第2項第2款所定之
      第二級毒品。故核被告犯罪事實欄第2 項所為，係犯毒品
      危害防制條例第10條第2 項之施用第二級毒品罪。被告持
      有上開安非他命之低度行為，為其持以施用上開安非他命
      之高度行為所吸收，不另論擬。被告先後2 次施用安非他
      命之行為，時間緊接，所犯構成要件相同，顯係基於同一
      之概括犯意所為，為連續犯，應依修正前刑法第56條之規
      定，論以一罪，並加重其刑。
（三）次按槍砲彈藥刀械管制條例第4 條所列之槍砲、彈藥，依
      同條例第5 條規定，非經中央主管機關許可，不得製造、
      販賣、運輸、轉讓、出租、出借、持有、寄藏或陳列。本
      件被告所持有之子彈，係屬槍砲彈藥刀械管制條例第4 條
      第2款所稱之彈藥。核被告犯罪事實欄第3項所為，係違反
      槍砲彈藥刀械管制條例第12條第4 項之未經許可持有子彈
      罪。
（四）被告就所犯上開二罪間，其犯意各別，行為互殊，所犯罪
      名不同，應予分論併罰。
（五）爰審酌被告曾經觀察勒戒完畢，猶不知戒除施用毒品惡習
      ，再犯本件施用毒品罪，復斟酌其所犯係戕害自己身心健
      康之犯罪行為，尚未危及他人，及持有子彈數量僅2 顆，
      雖非供犯罪所用，惟已對不特定大眾之生命、身體安全構
      成威脅，犯罪情節非輕，所幸其單純持有，並未持以另犯
      他罪，所生危害並非重大，以及被告犯後坦承犯行，態度
      尚可等一切情狀，分別量處如主文所示之刑，並定應執行
      刑。
（六）又被告上開行為時之易科罰金折算標準，修正前罰金罰鍰
      提高標準條例第2 條前段（現已刪除）規定，就其原定數
      額提高為100倍折算1日，則本件被告行為時之易科罰金折
      算標準，應以銀元300元折算1日，經折算為新臺幣後，應
      以新臺幣900元折算1日。惟95年7月1日修正公布施行之刑
      法第41條第1前段則規定：「犯最重本刑為5年以下有期徒
      刑以下之刑之罪，而受6 個月以下有期徒刑或拘役之宣告
      者，得以新臺幣1000元、2000元或3000元折算1 日，易科
      罰金。」，比較修正前後之易科罰金折算標準，以95年7
      月1日修正公布施行前之規定較有利於被告。又於94年1月
      7 日刑法修正施行前犯併合處罰數罪之一罪，且該數罪均
      符合第41條第1 項得易科罰金之規定，適用90年1月4日修
      正之刑法第41條第2項規定，刑法施行法第3條之1第3項亦
      定有明文，是依修正前刑法第41條第1項前段、第2項、修
      正前罰金罰鍰提高標準條例第2條，及刑法施行法第3條之
      1第3項，併諭知易科罰金折算標準。
（七）至於關於易服勞役之折算標準，修正前刑法第42條第2 項
      前段規定：「易服勞役以1 元以上3元以下折算1日。但勞
      役期間不得逾6 個月」，而被告行為時之易服勞役折算標
      準，依95年5 月17日修正公布前罰金罰鍰提高標準條例第
      2 條前段規定，就其原定數額提高為100倍折算1日，則本
      件被告行為時之易服勞役折算標準，應以銀元300 元即新
      臺幣900元折算1 日。惟修正後之刑法第42條第3項前段規
      定：「易服勞役以新臺幣1000元、2000元或3000元折算1
      日。但勞役期間不得逾6 個月」。茲比較新舊法之結果，
      以新法較有利於被告。應依刑法第2條第1項後段規定，適
      用修正後之刑法第42條第3 項前段規定，定其易服勞役之
      折算標準。
（八）末按從刑附屬於主刑，除法律有特別規定者外，依主刑所
      適用之法律（最高法院95年第8 次刑事庭會議決議參照）
      。扣案之霰彈1顆，屬違禁物，應依修正前刑法第38條第1
      項第1 款規定，宣告沒收。而扣案之玻璃球1個、吸管1支
      及殘渣袋4 只，為被告所有供施用毒品所用之物，業據被
      告供承在卷，亦應依修正前刑法第38條第1項第2款之規定
      ，宣告沒收之。原扣案的霰彈1 顆，具有殺傷力，本屬違
      禁物，但已因鑑驗時經試射，不具子彈功能，有上述內政
      部警政署刑事警察局槍彈鑑定書可證，已非屬違禁物性質
      ；而扣案之玻璃球3個、吸管2支及殘渣袋1 只，被告否認
      為其所有，復無其他證據足資證明係被告供本件犯罪所用
      之物，是均不另宣告沒收。
四、適用之法律：
（一）刑事訴訟法第299條第1項前段、第273條之1第1項。
（二）毒品危害防制條例第10條第2項。
（三）槍砲彈藥刀械管制條例第12條第4項。
（四）刑法第2條第1項、第11條前段、修正前（下同）第51條第
      5 款、第41條第1項前段、第2項、第38條第1項第1款、第
      2款、修正後刑法第42條第3項前段。
（五）刑法施行法第3條之1第3項。
（六）修正前罰金罰鍰提高標準條例第2條。
（七）現行法規貨幣單位折算新臺幣條例第2條。
本案經檢察官甲○○到庭執行職務。
中    華    民    國    95    年    12    月    15    日
                  刑事第四庭    法  官  陳君鳳
以上正本證明與原本無異。
如不服本判決，應於判決送達後10日內向本院提出上訴狀。（須
附繕本）「切勿逕送上級法院」
                                書記官  洪月甚
中    華    民    國    95    年    12    月    15    日
附錄所犯法條：
毒品危害防制條例第10條
施用第一級毒品者，處6月以上5年以下有期徒刑。
施用第二級毒品者，處3年以下有期徒刑。
槍砲彈藥刀械管制條例第12條
未經許可，製造、販賣或運輸子彈者，處1年以上7年以下有期徒
刑，併科新臺幣500萬元以下罰金。
未經許可，轉讓、出租或出借子彈者，處6月以上5年以下有期徒
刑，併科新臺幣300萬元以下罰金。
意圖供自己或他人犯罪之用，而犯前2項之罪者，處3年以上10年
以下有期徒刑，併科新台幣700萬元以下罰金。
未經許可，持有、寄藏或意圖販賣而陳列子彈者，處5 年以下有
期徒刑，併科新臺幣300萬元以下罰金。
第1項至第3項之未遂犯罰之。


司法院資訊處製作；財團法人民間司法改革基金會備份。
